臺灣屏東地方法院刑事判決             100年度選訴字第10號
公  訴  人  臺灣屏東地方法院檢察署檢察官
被      告  吳珍榮
選任辯護人  陳清朗律師
            鍾治漢律師
上列被告因賄選案件，經檢察官提起公訴（99年度選偵字第96號
、97號），本院判決如下：
    主  文
吳珍榮犯公職人員選舉罷免法第九十九條第一項之交付賄賂罪，
累犯，處有期徒刑拾壹月，褫奪公權年。
    事  實
一、吳珍榮前於民國95年間因賭博案件，經本院以95年訴字第14
    1 號判處有期徒刑2 月確定，於95年11月30日易科罰金執行
    完畢。詎不知悔改，意圖使屏東縣長治鄉第19屆鄉民代表選
    舉第一選區之候選人鍾永裕順利當選，竟基於對於有投票權
    人交付賄賂而約為投票權一定行使之犯意，於99年6 月6 日
    上午10時30分許，在屏東縣長治鄉鎮○○路189 巷19號邱炳
    榮（同案被告，已審結）住處，以每票新台幣（以下同）50
    0 元之代價，交付1000元予家中有2 名上開選區選舉權人之
    邱炳榮，要求邱炳榮家中二票投票支持鍾永裕，而對於有投
    票權人約定為投票權一定之行使，而邱炳榮雖明知吳珍榮交
    付之款項係賄選之對價，竟仍基於收受賄賂許以投票權為一
    定行使之犯意而加以收受。
二、案經屏東縣政府警察局屏東分局報請臺灣屏東地方法院檢察
    署檢察官偵查起訴。
    理  由
一、按傳聞法則之重要理論依據，在於傳聞證據未經當事人之反
    對詰問予以核實，乃予排斥，惟若當事人已放棄對原供述人
    之反對詰問權，於法院審判時表明同意該等傳聞證據可作為
    證據，基於證據資料愈豐富，愈有助於真實發現之理念，並
    貫徹刑事訴訟法修法加重當事人進行主義之精神，確認當事
    人對於證據能力有處分權之制度，傳聞證據經當事人同意作
    為證據，法院認為適當者，亦得為證據；另當事人於調查證
    據時，對於傳聞證據表示「沒有意見」、「對於證據調查無
    意見」，而未於言詞辯論終結前聲明異議，應視為已有將該
    等傳聞證據採為證據之同意，此刑事訴訟法第159 條之5 定
    有明文。查本判決所引用之屬於傳聞證據之證據，經審判長
    提示並告以要旨後，檢察官及被告、辯護人均知該證據為審
    判外之言詞陳述及書面證據，惟未於言詞辯論終結前表示異
    議，本院審酌上開證據作成之過程並無不適當之情形，且對
    於被告涉案之事實具有相當之關聯性，依刑事訴訟法第159
    條之5 規定具有證據能力。
二、上開犯罪事實業據被告吳珍榮於檢察官偵訊及本院審理中自
    白不諱（99年度選偵字第96號卷第13-16 頁、99年度選他字
    第209 號卷第72-73 號、本院卷第50頁、68頁），被告吳珍
    榮確有於上開時間、地點交付1 千元予同案被告邱炳榮，並
    約其投票權為一定之行使之事實，亦據證人即同案被告邱炳
    榮於警詢、檢察官偵訊中證述明確（99年度選偵字第96號卷
    第17-20 頁、99年度選他字第209 號卷第44-45 頁），另邱
    炳榮於本院審理中亦陳稱：當時吳珍榮說票投給姓鍾的，不
    是姓邱的等語（本院卷第41頁），核與被告吳珍榮之上開自
    白相符，又被告吳珍榮於99年6 月9 日在檢察官偵訊時之偵
    訊錄影光碟，經臺灣屏東地方法院檢察署檢察事務官勘驗結
    果，確實與偵訊筆錄相符，有光碟勘驗報告一份在卷可按（
    99年度選偵字第97號卷第27-29 頁），被告吳珍榮於偵查中
    之自白，係出於自由意志，應堪認定。又鍾永裕確係屏東縣
    長治鄉第19屆鄉民代表選舉第三選區之候選人，登記號次為
    5 號，而被告邱炳榮之戶籍確係設在屏東縣長治鄉○○村○
    ○路189 巷19號，就該次鄉民代表係有投票權之人，此有屏
    東縣選舉委員會100 年3 月3 日屏選一字第1000000291 號
    函附之屏東縣長治鄉第19屆鄉民代表選舉之候選人名單、邱
    炳榮之全戶基本資料在卷可按（本院卷第14-17 、99年度選
    他字第209 號卷第26頁），被告吳珍榮之自白與事實相符，
    自可採為認定事實之證據，本件事證明確，被告吳珍榮之犯
    行堪以認定，自應依法論科。
三、是核被告吳珍榮所為，係犯公職人員選舉罷免法第99條第1
    項之交付賄賂罪。被告前於95年間，因賭博案件，經本院以
    95年訴字第141 號判處有期徒刑2 月確定，於95年11月30日
    易科罰金執行完畢之事實，有臺灣高等法院被告前案紀錄表
    附卷可參，其受徒刑之執行完畢，5 年以內故意再犯本件有
    期徒刑以上之罪，為累犯，應加重其刑。被告吳珍榮於屏東
    縣政府警察局屏東分局調查中及檢察官偵查時已自白全部犯
    行，依公職人員選舉罷免法第99條第5 項之規定，減輕其刑
    。而被告吳珍榮之行賄對象因邱炳榮一人，賄款金額僅有1
    千元，賄選規模甚小，對選風之傷害尚微，與候選人以鉅額
    金錢向選區內眾多選民行賄之情節實難比擬，如科以法定最
    低刑度之有期徒刑三年仍嫌過重，犯罪情節堪以憫恕，故依
    刑法第59條之規定減輕其刑。被告吳珍榮有上開刑之加重及
    減輕事由，應依法先加重後遞減輕。爰審酌被告吳珍榮之智
    識程度為國小畢業，有警詢筆錄在卷可按，應可知悉賄選行
    為破壞民主社會之根本價值，竟為使訴外人鍾永裕當選鄉民
    代表，以授受金錢之方式賄選，其行為足以破壞選舉制度之
    公平性及選賢舉才之功能，交付賄賂之賄選對象1 人，賄選
    規模甚小，及其犯罪之動機、目的、手段及犯後坦承犯行，
    表示悔悟等一切情狀，量處如主文所示之刑，並依公職人員
    選舉罷免法第113 條第3 項之規定宣告褫奪公權。此外，按
    公職人員選舉罷免法第99條第3 項固規定交付之賄賂，不問
    屬於犯人與否均沒收之，但如其賄賂已交付與有投票權之人
    收受，因收受者係犯刑法第143 條第1 項之投票受賄罪，其
    所收受之賄賂應依刑法第143 條第2 項之規定沒收，如全部
    或一部不能沒收時，追徵其價額，故犯投票行賄罪者已交付
    之賄賂自應依刑法第143 條第2 項之規定於其對向共犯投票
    受賄罪之從刑宣告沒收追徵，不得再依上開公職人員選舉罷
    免法之規定沒收（最高法院92年度台上字第4933號判決意旨
    參照），是以被告吳珍榮交付邱炳榮之1 千元，另經本院於
    邱炳榮案件中宣告沒收，仍不得依公職人員選舉罷免法相關
    規定，對犯本件投票行賄罪之被告宣告沒收，附此敘明。
據上論斷，應依刑事訴訟法第299 條第1 項前段，公職人員選舉
罷免法第99條第1項、第5項、第113條第3項，刑法第11條、第59
條、第47條第1項、第37條第2項，判決如主文。
本案經檢察官劉昀到庭執行職務。
中    華    民    國   100    年    7     月    20    日
                  刑事第二庭  審判長法  官  潘正屏
                                    法  官  翁世容
                                    法  官  涂裕洪
以上正本證明與原本無異。
如不服本判決應於收受本判決送達後10日內向本院提出上訴書狀
，其未敘述上訴理由者，應於上訴期間屆滿後20日內向本院補提
理由書狀（均須按他造當事人之人數附繕本）「切勿逕送上級法
院」
中    華    民    國   100    年    7     月    20    日
                                    書記官  卓春成
附錄論罪科刑法條：
公職人員選舉罷免法第99條
對於有投票權之人，行求期約或交付賄賂或其他不正利益，而約
其不行使投票權或為一定之行使者，處 3 年以上 10 年以下有
期徒刑，得併科新臺幣1 百萬元以上 1 千萬元以下罰金。
預備犯前項之罪者，處 1 年以下有期徒刑。
預備或用以行求期約或交付之賄賂，不問屬於犯人與否，沒收之
。
犯第 1 項或第 2 項之罪，於犯罪後六個月內自首者，減輕或免
除其刑；因而查獲候選人為正犯或共犯者，免除其刑。
犯第 1 項或第 2 項之罪，在偵查中自白者，減輕其刑；因而查
獲候選人為正犯或共犯者，減輕或免除其刑。
公職人員選舉罷免法第113條
犯本章之罪，其他法律有較重處罰之規定者，從其規定。
辦理選舉、罷免事務人員，假借職務上之權力、機會或方法，以
故意犯本章之罪者，加重其刑至二分之一。
犯本章之罪或刑法分則第六章之妨害投票罪，宣告有期徒刑以上
之刑者，並宣告褫奪公權。